【裁判字號】    91,易,4159
【裁判日期】    920507
【裁判案由】    竊盜等
【裁判全文】
臺灣高雄地方法院刑事判決                        九十一年度易字第四一五九號
    公  訴  人  臺灣高雄地方法院檢察署檢察官
    被      告  戊○○
右列被告因竊盜案件，經檢察官提起公訴（九十一年度偵字第二一三八六號），本院
判決如左：
    主  文
戊○○共同攜帶兇器毀越門扇於夜間侵入住宅竊盜，累犯，處有期徒刑壹年捌月。
    事  實
一、戊○○前因詐欺案件，經本院於民國八十五年六月十一日以八十五年度易字第一
    二七六號判處有期徒刑五月，並經台灣高等法院高雄分院於八十五年十月二十二
    日以八十五年度上易字第一四三四號駁回上訴確定，嗣於八十七年一月十二日執
    行完畢。詎戊○○猶不知悔改，其與姓名年籍均不詳之某成年人，竟基於共同意
    圖為自己不法所有之竊盜犯意聯絡，於尚屬夜間之九十一年九月二十二日凌晨某
    時，共同駕駛吳朝利所失竊之車牌號碼ＹＦ─七四一七號框式傾卸小貨車，至丙○○於其高雄縣鳥松鄉○○村○○路四一三號住處所開設之「新光隆機電行」，
    見店門已關，時值凌晨無人注意之際，即持其等自備之客觀上足對人之生命、身
    體、安全構成威脅，具有危險性之不詳金屬利器，剪開上開機電行前入口處之鐵
    捲門，並將之拉高至可供人進出之高度，以此方式毀損該鐵捲門而順利侵入上開
    機電行內行竊。其後戊○○與上開不詳之某成年人便將置於該機電行內因客戶送
    修或丙○○本身所有之發電機十台（起訴書漏載）、割草機十台、引擎鍊鋸八台
    、破碎機七台及電鑽三台，陸續搬至上開小貨車上，至同日凌晨四時許，戊○○
    正在搬運其中之一台發電機時，適為住在隔鄰恰好返家之乙○○發現，乙○○察
    覺有異，即打開其所經營之檳榔攤電燈，並拿出球棒欲前往察看時，戊○○見事
    跡敗露，旋即將該發電機搬至上開小貨車上後，立刻坐上該車駕駛座旁之乘客座
    ，並由上開不詳之某成年人迅速將該車駛離逃逸而竊得上開機具。惟乙○○已記
    下車號，隨後並向警方報案。嗣警方於九十一年九月二十四日晚上八時三十分許
    ，在高雄市○鎮區○○路與一心路口，於梁信和所駕駛之車牌號碼ＺＫ─三○四
    三號自小客車上，查獲丙○○（另由檢察官偵辦）前述遭竊機具中之二台發電機
    ，並循線於翌日即九十一年九月二十五日中午十二時三十分許，在戊○○所開設
    位於高雄市前鎮區○○○路一五五之二號之「金昌五金行」內，查獲丙○○前述
    遭竊機具中之引擎鍊鋸及割草機各四台，因而查悉上情。
二、案經高雄市政府警察局移送台灣高雄地方法院檢察署檢察官偵查起訴。
    理  由
一、訊據被告戊○○固坦承於其經營之前揭「金昌五金行」內為警查獲引擎鍊鋸及割
    草機各四台之事實，惟矢口否認有何竊盜之犯行，辯稱：伊於案發當時在家中睡
    覺，並未至前揭之「新光隆機電行」。在伊「金昌五金行」店內被查獲之引擎鍊
    鋸四台是被查獲前一日由同一位客人拿來賣伊的，說是壞的，伊就買下了，割草
    機四台則是半年前由四位不同的客人拿來送修的，因為伊說修理費用都可以買新
    的，客人就說不用修了，便直接買新的，送修的割草機就送給伊，前揭引擎鍊鋸
    及割草機各四台均無來源證明。至於梁信和車上被查獲的發電機二台，是由一位
    三十多歲的年輕人於九十一年九月二十四日拿來賣伊的，伊後來發現有故障，就
    請梁信和送到進寶五金行修理云云。經查：
  (一)前揭發電機十台、割草機十台、引擎鍊鋸八台、破碎機七台及電鑽三台係於右開
    時、地遭竊之事實，業據證人即被害人丙○○於警詢、偵查及本院審理中分別指
    述及證稱綦詳，核其前後所指及所證尚屬一致。又被告於右開時、地行竊時恰為
    乙○○發現乙節，亦經證人乙○○於警詢、偵查及本院審理中分別證述歷歷（參
    見九十一年九月二十五日收案之警詢卷第四頁、偵查卷第二九頁、第三十頁正面
    、本院九十二年三月十二日審判筆錄），並經該證人於警詢中指認被告無訛。審
    諸證人乙○○上述證詞前後大致相符，且依其所證，案發當時有路燈照明，其並
    打開其檳榔攤之電燈，復距離行竊者僅咫尺數步，則其能夠辨識行竊者之長相，
    並於警詢中當場指認行竊者即係被告，此應不違常情，況該證人與被告並無嫌隙
    ，此為被告所不否認，該證人當無甘冒偽證罪之風險而蓄意構陷被告入罪之理，
    是證人乙○○之證言應足採信。再被告行竊所使用之車牌號碼ＹＦ─七四一七號
    框式傾卸小貨車，係證人吳朝利所有，且於案發當日失竊之事實，則經證人吳朝
    利於偵查中證述明確（參見偵查卷第三十頁），並有車輛竊盜資料個別查詢報表
    乙份在卷為佐。再者，警方於梁信和之自小客車內及被告之「金昌五金行」內所
    分別查獲之前揭發電機二台及引擎鍊鋸、割草機各四台，確係證人丙○○於「新
    光隆機電行」內所遭竊之部分機具之事實，除據證人丙○○於本院審理時能具體
    指認遭查獲之發電機二台之引擎號碼及改裝程度等具體特徵外（參見本院九十二
    年三月十二日審判筆錄），並經證人即「新光隆機電行」修理師傅己○○於本院
    審理時證稱：因為送修的機具上面會有各自送修客戶的公司行號的註記，所謂的
    註記係指噴上店名字跡，而伊天天都在看這些機具，所以伊能確定被查獲的引擎
    鍊鋸、割草機各四台是本件遭竊機具。伊領回該機具後，客戶來領回時，亦均無
    任何意見，並沒有說不是他們的等語（參見本院九十二年四月九日審判筆錄），
    核與證人即本件承辦警員甲○○到庭所證：「（問：認領情形？）發電機有引擎
    號碼沒有問題，割草機、引擎鍊鋸是看上面註記的油漆記號認領，這是丙○○電
    機行裡面的師傅向我說的」等語（參見本院九十二年四月二十三日審判筆錄）大
    致相符，足見證人丙○○、己○○就如何確認前揭查獲機具係本件部分之失竊機
    具，有其客觀之確認標準，應非臨訟杜撰之詞，而被告亦當庭自承無法提出機具
    之來源證明，是前揭查獲機具係證人丙○○於右開時、地失竊之部分機具乙節，
    殆屬可信。此外，前揭發電機二台及引擎鍊鋸、割草機各四台分別係從梁信和及
    被告處查獲，現已發還證人丙○○保管之事實，則有贓物認領保管單二紙附卷足
    憑，並有於被告「金昌五金行」內所攝查獲前揭引擎鍊鋸、割草機之照片八幀在
    卷為證。
  (二)被告固辯稱：在伊「金昌五金行」店內被查獲之引擎鍊鋸四台是被查獲前一日由
    同一位客人拿來賣伊的，說是壞的，伊就買下了，割草機四台則是半年前由四位
    不同的客人拿來送修的，因為伊說修理費用都可以買新的，客人就說不用修了，
    便直接買新的，送修的割草機就送給伊。至於梁信和車上被查獲的發電機二台，
    是由一位三十多歲的年輕人於九十一年九月二十四日拿來賣伊的，伊後來發現有
    故障，就請梁信和送到進寶五金行修理云云。惟查，上開被查獲之機具確係證人
    丙○○遭竊之部分機具，業如前述，被告空言泛稱係他人所轉賣或送修轉贈云云
    ，惟其自承並無任何來源證明可資佐證，是否為真已不無疑問。況被告就被查獲
    之二台發電機之來源乙節，於本院審理時原辯稱：是一位年輕人賣伊的，伊本來
    有登記，但因為搬家，所以資料找不到，無法提出證明云云；嗣於本件審理進行
  中改稱：發電機是一位年輕人賣伊的，他說這二台發電機是剛買的，但因工程沒
    有標到所以賣給伊，伊沒有登記他的資料，因為伊認為這是新品不可能是偷來的
    云云，是核被告就此所辯前後不一，且相互矛盾，其所辯究否屬實，益見誠有可
    疑，委難遽予採信。再者，案外人梁信和於警詢中供稱：前揭二台發電機係被告
    以新台幣（下同）三萬五千元之價格賣伊云云（參見九十一年十月九日收案之警
    詢卷第二頁正面）；被告於警詢中則供稱：該二台發電機是伊以三萬五千元之價
    格向不詳男子收購，事後伊發現機具故障，所以叫梁信和拿去賤售云云（參見九
    十一年九月二十五日收案之警訊卷第一頁背面），可見其二人於案發之初所供歧
    異甚鉅。嗣梁信和於偵查中改口供稱：該二台發電機係被告叫伊拿去修理的云云
    （參見偵查卷第四四頁正面），竟核與被告於偵查及本院審理時所改稱：伊係委
    請梁信和將該二台發電機送修云云相符。衡其二人於警詢中所供顯不相同，且均
    未提及係被告將該二台發電機委請梁信和送修，而係各有所辯，何以其等於嗣後
    之偵查及審理中，竟能口徑一致，辯詞全然相同，且與其等原先各自之辯詞相異
    ？是以，被告所辯乙節顯然前後反覆，復與梁信和有串供之可能，其上開所辯顯
    屬子虛，當無足取。
  (三)被告固又辯稱：伊於案發當時在家中睡覺，根本未至「新光隆機電行」行竊云云
    ，並聲請訊問證人即被告所住「萬事亨通」大廈之管理員丁○○。惟證人丁○○
    於本院審理時證稱：伊於九十一年九月二十一日晚上六時十分到隔天之上午六時
    十分值班，伊有注意到被告是當天晚上十一時三十分許至十二時許之間回家，因
    為伊有看到被告駕駛紅色賓士進來。伊不確定被告是否有再出去，因為伊要去巡
    邏，巡邏時間約二十分鐘，每晚巡邏三次，即晚上九時、十二時、凌晨三時各巡
    邏一次，所以不確定被告是否有再出去等語（參見本院九十二年三月十二日審判
    筆錄）。從而，依證人丁○○上開所證，固能證明被告於本件案發前一日之晚上
    十一時三十分至晚上十二時間之某時確實曾回到住處，但因證人丁○○其後必須
    離開管理員座位，至該大樓各處巡邏約二十分鐘，則於此段期間內，被告自亦有
    可能再度外出，而為證人丁○○所未能發現，此亦為證人丁○○所陳明。是依證
    人丁○○之證詞，仍不足以認定被告確有本件行竊當時之不在場證明，其所辯仍
    未能逕予採信。
  (四)綜上所述，依前述各項證據資料，應足認定被告確與不詳之某成年人共同於右開
    時、地竊盜之事實，且被告所辯復無足取，本件事證即屬明確，被告之犯行應堪
    認定。
二、查被告為遂行本件竊盜犯行，竟將被害人即證人丙○○之「新光隆機電行」前出
    口處之鐵捲門剪開，並將之拉高至可供人進出之高度，可見被告應有使用不詳之
    工具甚明，而其所使用之不詳工具既能將鐵捲門剪開，衡情應係具有相當鋒利及
    硬度之金屬利器，自屬客觀上足對人之生命、身體、安全構成威脅，具有危險性
    之兇器無疑。又被告以此方式侵入「新光隆機電行」行竊，當已造成鐵捲門之毀
    損，當係毀損門扇而行竊；且被告於尚屬夜間之凌晨某時行竊，而「新光隆機電
    行」同時亦係證人丙○○之住處，此據證人丙○○、乙○○證述綦詳，則被告亦
    當係於夜間侵入住宅而行竊。核被告所為，係犯刑法第三百二十一條第一項第一
    款、第二款及第三款「攜帶兇器毀越門扇於夜間侵入住宅竊盜罪」。被告侵入住
    宅及毀損之行為，已結合於上開所犯加重竊盜罪之罪質中，自不另論罪（參照最
    高法院二十七年度上字第一八八七號判例意旨參照）。又同一竊盜行為同時具備
    刑法第三百二十一條第一項所列數款加重條件，仍屬實質上之一罪（參照最高法
    院七十六年度台上字第三二九一號判決），故公訴意旨雖僅論及被告涉有刑法第
    三百二十一條第一項第三款之攜帶兇器竊盜犯行，而漏未論及被告所犯刑法第三
    百二十一條第一項第一款、第二款之「於夜間侵入住宅」、「毀越門扇」等加重
    條件，但該罪各款間既屬實質上一罪之關係，應為起訴效力所及，本院自應併予
    審判。被告與前揭不詳之某成年人就上開加重竊盜犯行，有犯意聯絡及行為分擔
    ，為共同正犯。至公訴意旨所論被告另涉有刑法第三百四十九條第一項罪嫌云云
    ，檢察官業已當庭表明此為誤載，被告所涉僅有上開加重竊盜犯行，法院毋庸審
    理等語，從而本院即未予審理，附此敘明。被告前因詐欺案件，經本院於八十五
    年六月十一日以八十五年度易字第一二七六號判處有期徒刑五月，並經台灣高等
    法院高雄分院於八十五年十月二十二日以八十五年度上易字第一四三四號駁回上
    訴確定，嗣於八十七年一月十二日執行完畢，此有本院被告院內索引卡紀錄表、
    台灣高等法院被告全國前案紀錄表及刑案資料查註紀錄表各乙份在卷可按，其受
    有期徒刑執行完畢，於五年以內再犯本件最重本刑為有期徒刑以上之罪，為累犯
    ，應依刑法第四十七條之規定，加重其刑。本院審酌被告以攜帶兇器、毀越門扇
    及於夜間侵入住宅之多項方式行竊，竊盜所用手法自係惡劣，其侵入他人家屋竊
    盜，更使被害人因家屋之安全性不保，心理上當可能產生疑懼及憂慮，而其所竊
    取之機具共計價值約三十五萬七千元，此據被害人即證人丙○○於警詢中陳明在
    卷（參見九十一年十月九日收案之警詢卷第五頁背面），所生損害顯非輕微，且
    被告於犯後仍飾詞圖卸其責，毫無悔改之意，其所為自應受有相當之刑事非難；
    惟另考量被告所竊機具中之發電機二台及引擎鍊鋸、割草機各四台業經查獲而發
    還被害人丙○○保管，損害已有所減輕等一切情狀，酌情量處如主文所示之刑。
    至被告行竊所用之不詳金屬利器，並未扣案，且該利器究係何物並不明確，為免
    執行困難，爰不另為沒收之諭知，特此敘明。
據上論斷，應依刑事訴訟法第二百九十九條第一項前段，刑法第二十八條、第三百二
十一條第一項第一款、第二款、第三款、第四十七條，判決如主文。
本案經檢察官李奇哲到庭執行職務。
中      華      民      國      九十二      年      五      月    七    日
                                臺灣高雄地方法院刑事第七庭
                                    法  官  陳信旗
右正本證明與原本無異。
如不服本判決，應於判決送達後十日內，向本院提出上訴狀。
                                    書記官  張家榮
中      華      民      國      九十二      年      五      月    七    日
附錄本判決論罪之法條：
刑法第三百二十一條
    犯竊盜罪而有左列情形之一者，處六月以上、五年以下有期徒刑：
        一、於夜間侵入住宅或有人居住之建築物、船艦或隱匿其內而犯之者。
        二、毀越門扇、牆垣或其他安全設備而犯之者。
        三、攜帶兇器而犯之者。
        四、結夥三人以上而犯之者。
        五、乘火災、水災或其他災害之際而犯之者。
        六、在車站或埠頭而犯之者。
    前項之未遂犯罰之。


司法院資訊處製作；財團法人民間司法改革基金會備份。
